【裁判字號】    99,訴,1107
【裁判日期】    991231
【裁判案由】    清償借款
【裁判全文】
臺灣臺北地方法院民事判決              99年度訴字第1107號
原      告  聯邦商業銀行股份有限公司
法定代理人  李憲章
訴訟代理人  宋依蘋
被      告  吳森森
            高文宜
共      同
訴訟代理人  黃碧芬律師
上列當事人間請求清償借款事件，本院於中華民國99年12月21日
言詞辯論終結，判決如下：
    主      文
被告應連帶給付原告新台幣佰拾柒萬玖仟肆佰壹拾陸元，及
自民國九十八年一月七日起至清償日止，按年息百分之九點三五
計算利息，並自民國九十八年二月八日起，逾期在六個月以內者
，按上開利率百分之十，逾期超過六個月者，按上開利率百分二
十加付違約金。
訴訟費用由被告連帶負擔。
本判決於原告以新台幣壹佰壹拾貳萬柒仟元為被告供擔保後，得
假執行，但被告如以新台幣佰拾柒萬玖仟肆佰壹拾陸元為原
告預供擔保，得免為假執行。
    事實及理由
一原告主張：被告吳森森於民國83年1月7日，以被告高文宜為連
  帶保證人，簽立借據向原告借款新臺幣（下同）850 萬元，清
  償期為84年1月7日止，利息按原告基本放款利率加碼年息2%計
  算，並約定分期清償利息，逾期清償在六個月以內者，按上開
  利率10%，超過六個月者，按上開利率20%計付違約金，俟到期
  後展期至90年1月7日。惟清償期屆至後，吳森森無力清償，向
  原告申請改為兩筆借款，本金180萬元部分，展期3年，每月固
  定清償本金5萬元，利息按原告基本放款利率加碼年息0.82%計
  算，違約金同前；其餘本金670 萬元部分，展期13年，利息按
  原告基本放款利率加碼年息0.32%計算，按月攤還本息7萬1479
  元，若一期未繳視為全部到期，違約金亦同前。嗣前揭180 萬
  元借款已於93年8月31日清償完畢，其餘670萬元部分，吳森森
  自98年1月7日起即未依約清償，依上開約定借款視為到期，尚
  欠本金337萬9416元，及自98年1月7日起按年息9.35%計算利息
  ，並自98年2月8日起算之違約金。爰依消費借貸及連帶保證之
  法律關係，請求被告連帶給付等語。並聲明：除假執行之擔保
  金額外，如主文第一項所示。
二被告則以：吳森森固以高文宜為連帶保證人，向原告借款 850
  萬元，惟兩造於90年4 月間開始協商，協商期間吳森森仍償還
  本金78萬8891元，嗣兩造於91年2月間達成協議，以本金850萬
  元扣除吳森森已清償78萬8891元，本金取概數為772 萬元，加
  上利息共計850萬元為還款金額，將該850萬元列為逾放款不再
  計息，吳森森每月應償還13萬2元，直至還清850萬元為止。嗣
  吳森森自91年2月27日起，均按月支付13萬2元，至97年4 月30
  日，因吳森森發現支付金額遠大於850萬元，遂於97年5月起停
  止支付。另原告所提90年1月7日簽訂及簽發之借款展延約定書
  、本票，並非被告所簽訂及簽發，原告所提單筆授信攤還及收
  息紀錄查詢單乃原告自行製作，其實際之計算方法並不實在，
  吳森森就該筆850 萬元借款早已清償完畢，高文宜自同免連帶
  責任云云，資為抗辯。並聲明：(一)原告之訴及假執行之聲請均
  駁回。(二)如受不利益判決，願預供擔保，請准宣告免為假執行
  。
三兩造不爭執之事實：
(一)吳森森、高文宜分別於82年12月29、30日，與原告簽訂授信約
  定書，嗣吳森森於83年1月7日，以高文宜為連帶保證人，簽立
  借據向原告借款850 萬元，清償期、利息、違約金如前所述，
  俟到期後展期至90年1月7日，為兩造所不爭執，有授信約定書
  、借據、850萬元借款之借款展期約定書在卷可稽。
(二)吳森森自91年2月27日起，每月清償13萬2元，至97年5 月起停
  止支付，為兩造所不爭執。
四兩造之爭點：
  本件兩造爭執之爭點，在於原告與吳森森就前開850 萬元借款
  是否於90年1月7日改為180萬元、670萬元？原告與吳森森是否
  於91年2月間達成以本金772萬元再加計利息共850 萬元為還款
  總額，並不再計息之約定？
(一)有關90年1月7日展期部分：
1.按私文書經本人或其代理人簽名、蓋章或按指印或有法院或公
  證人之認證者，推定為真正。民事訴訟法第358條第1項定有明
  文。
2.原告主張系爭850萬元借款於90年1月7 日到期後，吳森森將系
  爭借款改為金額180萬元、670萬元之借款兩筆，並提出兩造於
  90年4月25日簽訂借款展期約定書二份，被告於90年4月25日共
  同簽發金額分別為670萬元、180萬元本票二紙（見本院卷第11
  至14頁）。經查，被告自認吳森森於83年1月7日，以高文宜為
  連帶保證人，簽立借據向原告借款850 萬元，清償期、利息、
  違約金，如前所述，俟到期後展期至90年1月7日，已如前述。
  且被告不爭執原告所提出90年4 月25日簽訂之二份借款展期約
  定書及90年4月25日所簽發金額670萬元、180 萬元本票上「吳
  森森」、「高文宜」之印文，與被告於83年1月7日簽訂850 萬
  元借款之借據上被告之印文相同，依前開規定，原告所提出兩
  造於90年4月25日所簽訂二份借款展期約定書，被告於90年4月
  25日共同簽發金額分別為670萬元、180萬元二紙本票，自應推
  定為真正。此外，被告亦未舉證證明渠等印章有遭盜蓋之事實
  。則依兩造於90年4 月25日簽訂之二份借款展期約定書，被告
  於90年4月25日共同簽發金額分別為670萬元、180 萬元二紙本
  票記載，原告主張兩造約定吳森森借貸系爭850萬元借款，自9
  0年1月7日，改為108萬元、670萬元二筆借款，其中180萬元部
  分，展期3年，每月固定還本5萬元，利息按原告基本放款利率
  加碼年息0.82%計算，違約金同前；其餘本金670萬元部分，展
  期13年，利息按原告基本放款利率加碼年息0.32% 計算，按月
  攤還本息7 萬1479元，若一期未繳視為全部到期，違約金亦同
  前，自屬可取。
3.另查，依原告與被告間簽訂約定書第7 條約定：「立約人對貴
  行負擔數宗債務時，如清償人所提出之給付不足清償全部債務
  者，由貴行指定應抵充之債務。」有約定書兩份在卷（見本院
  卷第46、47頁）。是依上開約定，被告所提出之給付不足清償
  全部債務者，由原告指定應抵充之債務。而依原告所提出之單
  筆授信攤還及收息紀錄查詢單、原告存款牌告利率表、明細分
  類帳、不良授信催收紀錄表、授信利息查詢單（見本院卷第20
  至28、121、122、145至159、172至175頁），雖為原告單方面
  所製作，然依上開約定，原告就所提出之給付不足清償全部債
  務者，得指定應抵充之債務，此外，被告亦未舉證證明渠等另
  有清償債務之事實。故原告依單筆授信攤還及收息紀錄查詢單
  、原告存款牌告利率表、明細分類帳、不良授信催收紀錄表、
  授信利息查詢單之紀錄，主張吳森森前揭180 萬元借款已於93
  年8月31日清償完畢，其餘670萬元部分，自98年1月7日起即未
  依約清償，依上開約定借款視為到期，尚欠本金337 萬9416元
  ，及自98年1月7日起按年息9.35%計算利息，並自98年2月8 日
  起算之違約金，自屬可取。
(二)有關被告抗辯債務協商不計息部分：
1.被告辯稱兩造於91年2月間達成協議，以本金850萬元扣除吳森
  森前揭清償78萬8891元，本金取概數為772 萬元，再加上利息
  共計850萬元為還款金額，並將該850萬元列為逾放款不再計息
  ，被告吳森森每月償還13萬2元，直至還清850萬元為止云云。
  但為原告所否認，自應由被告依民事訴訟法第277 條所規定舉
  證責任分配之法則，就兩造間曾達成上開協商，此一有利於己
  之事實，負舉證之責任。就此，原告固舉原告催收人員即證人
  林雅娟、趙淑珍，以為證明。
2.惟查，證人林雅娟證稱：伊於87至93年受僱於原告台北催收中
  心，擔任催收人員，伊已不記得清償計畫的內容，協商還款內
  容是我的前手（即趙淑珍）跟被告談的，伊只是按照計畫去催
  收、執行等語。另證人趙淑珍證稱：「我是聯邦銀行的受僱人
  ，（法官問：有無同意吳先生就欠款的部分免除利息？）吳先
  生的案子我處理到一半我就換工作了，應該沒有處理到這部分
  。（法官問：請問吳森森的案子是與誰接洽的？）我不太記得
  與誰接洽，要看催收紀錄。（法官問：依據證人的後手林雅娟
  證述，她記得接手的時侯證人已經與被告談好了清償條件？）
  我不記得。」等情。是依證人林雅娟、趙淑娟之證述，並不足
  證明兩造於91年2月間有達成以850萬元為欠款總數不再計算利
  息之協議。此外，被告未提出其他證據，以證明兩造有達成上
  開協議之事實。則被告上開所辯，尚不足取。
五按借用人應於約定期限內，返還與借用物種類、品質、數量相
  同之物；民法第478條前段定有明文。本件吳森森於前揭670萬
  元借款因未依約繳納分期款視為到期後，依首揭民法第478 條
  前段之規定，自應負擔返還借款之責任。末按，保證債務之所
  謂連帶，係指保證人與主債務人負同一債務，對於債權人各負
  全部給付之責任者而言，此就民法第272條第1項規定連帶債務
  文義參照觀之甚明（最高法院45年度台上字第1426號判例要旨
  參照）。本件高文宜擔任吳森森之連帶保證人，依前述說明自
  應與吳森森就前揭債務連帶負擔給付責任。從而，原告依消費
  借貸和連帶保證之法律關係，請求被告連帶給付如主文第一項
  所示之本金、利息、違約金，為有理由，應予准許。
六本件事證已臻明確，有關系爭借款之抵押權登記部分等兩造其
  餘攻擊防禦方法，經核與勝負之判斷不生影響，爰不予逐一論
  酌，附此敘明。
七兩造陳明願供擔保以代釋明，聲請宣告假執行或免為假執行，
  核無不合，爰分別酌定相當之擔保金額予以宣告。
八訴訟費用負擔之依據：民事訴訟法第85條第2項。
中    華    民    國    99    年    12    月    31    日
                  民事第六庭法  官  姜悌文
以上為正本係照原本作成
如對本判決上訴，須於判決送達後20日內向本院提出上訴狀。如
委任律師提起上訴者，應一併繳納上訴審裁判費。
中    華    民    國    99    年    12    月    31    日
                            書記官  羅振仁

司法院資訊處製作；財團法人民間司法改革基金會備份。
